【裁判字號】    99,易,25
【裁判日期】    990226
【裁判案由】    偽造文書等
【裁判全文】
臺灣嘉義地方法院刑事判決                99年度易字第25號
公  訴  人  臺灣嘉義地方法院檢察署檢察官
被      告  甲○○
            乙○○
共      同
選任辯護人  唐淑民律師
            蕭道隆律師
上列被告因偽造文書案件，檢察官提起公訴（九十八年度偵字第
八四三五號）後，聲請改依協商程序而為判決，本院判決如下：
    主  文
甲○○共同犯行使業務上登載不實文書罪，處有期徒刑捌月，減
為有期徒刑肆月。又共同犯行使業務上登載不實文書罪，處有期
徒刑捌月。應執行有期徒刑拾月，緩刑貳年，並應於本判決確定
後參個月內，向公庫支付新臺幣壹佰貳拾萬元。
乙○○共同犯行使業務上登載不實文書罪，處有期徒刑肆月，如
易科罰金，以銀元參佰元折算壹日，減為有期徒刑貳月，如易科
罰金，以銀元參佰元折算壹日。又共同犯行使業務上登載不實文
書罪，處有期徒刑肆月，如易科罰金，以新臺幣壹仟元折算壹日
。應執行有期徒刑伍月，如易科罰金，以銀元參佰元折算壹日，
緩刑貳年，並應於本判決確定後參個月內，向公庫支付新臺幣參
拾萬元。
    犯 罪 事 實 及 理 由
一、甲○○係陽明藥品股份有限公司（下稱陽明公司，址設嘉義
    市○區○○里○○路五十七號）之總經理，負責陽明公司之
    藥品銷售及會計、出納、藥價申報等業務之督導及審核；乙
    ○○則是陽明公司之會計。緣行政院衛生署中央健康保險局
    （下稱健保局）為負責全國民眾健康醫療保險費用收取之機
    關，並負責撥付特約醫事服務機構申請之醫療支出。其中有
    關健保局之藥品支付價格調整係依「全民健康保險藥品支付
    價格調整作業要點」之規定作業，依據調查藥品市場實際交
    易價格核定出給付各醫療院所藥品之價格標準，意即健保局
    係向直接銷售給特約醫事服務機構之所有藥品供應商，調查
    全民健康保險藥價基準支付藥品品項之藥品銷售量（應包含
    贈品量、藥品耗損，並扣除退貨數量）及銷售總金額等（應
    包含營業稅，並扣除折讓金額及退貨金額）等資料，而藥品
    供應商應按季申報，且於每季結束後第二個月二十日前，申
    報前一季各月份之藥品銷售資料（以上為「甲調查」，供調
    整藥價用），受調查之藥品供應商自應誠實申報，健保局再
    依據申報資料套用藥價調價公式，而核定出藥品支付價格，
    供特約醫事服務機構憑向健保局請領健保藥價費用。另健保
    局會定期公告調查品項及時程，向地區醫院以上之特約醫事
    服務機構，調查藥品購買量及購買總金額（內容同「甲調查
    」，以上為「乙調查」，供比對「甲調查」資料之正確性）
    ，又醫療院所於購買藥品時，常以藥品供應商所銷售藥品之
    「藥價差」（即健保支付價與實際銷售價間之價差）為重要
    考量因素，亦即藥品之「藥價差」越大，其銷售量越佳，以
    致藥品銷售商均不願誠實申報其銷售藥品之實際銷售價供健
    保局調整健保支付價。嗣健保局於民國九十四年十二月五日
    以健保藥字第0940033342號函公告第五次藥價調查及價格調
    整之作業原則及乙調查品項，要求藥品供應商及醫療院所應
    於九十五年一月五日前，完成申報其九十三年度下半年（七
    月至十二月）之藥品銷售資料。詎甲○○為使陽明公司所生
    產藥品之健保支付價不被健保局調降（即墊高健保局據甲調
    查依公式計算核定之藥價），竟指示知情之會計乙○○，共
    同基於行使業務上登載不實文書之犯意聯絡，於前述第五次
    藥價調查及價格調整申報作業期限即九十五年一月五日前某
    日，隱匿陽明公司藥品之實際交易資訊（如銷售之贈品量及
    折讓單金額），而將此不實藥品銷售資料登載於附隨其業務
    而製作之電磁紀錄，並持以向健保局申報而行使之。迨健保
    局依據藥品供應商及特約醫事服務機構申報之資料，依原先
    公告之調整藥價時程，自九十五年十一月一日起調降藥價，
    然因臺灣臺南地方法院檢察署自九十五年五月起，已陸續查
    獲部分之藥品供應商有不實申報藥價之情形，以致健保局核
    定出過高之藥價，該地檢署即以九十五年十二月一日南檢朝
    川95偵12712字第86602號函建請健保局應重新檢視申報資料
    之正確性，健保局遂於九十五年十二月二十日以健保藥字第
    0950070701號函請藥品供應商應辦理確認及更正申報第五次
    藥價調查之申報資料，健保局再依據藥品供應商重新申報資
    料核定出新藥品支付價格，並自九十六年九月一日起生效。
    然甲○○、乙○○於前述第五次藥價調查之確認及更正申報
    作業，竟另起犯意，共同基於行使業務上登載不實文書之犯
    意聯絡，接續於九十六年二月十三日及同年四月二十五日出
    具書切結原未如實申報之陽明公司藥品銷售資料（九十三年
    度第三、四季）內容無誤屬實，造成健保局自九十五年十一
    月一日起至九十八年八月止，增加給付特約醫事服務機構之
    藥費損失達新臺幣六千四百八十萬七千零六十元之損失。
二、證據：
    （一）被告二人於偵查中及本院訊問中之自白。
    （二）證人洪炳照、張如薰之證詞。
    （三）陽明公司96年 2月13日YM第0960213001號函暨全民健
          康保險藥價調查申報/受理轉檔總表、陽明公司96年4
          月25日YM第0960425001號函暨全民健康保險藥價調查
          申報/受理轉檔總表、被告甲○○於98年6月25日偵訊
          時當庭提出陽明公司更正前、更正後全民健康保險藥
          價調查申報/受理轉檔總表、被告甲○○於98年9月18
          日偵訊時當庭提出陽明公司第五次藥價調查始藥價申
          請資料（20品項）及扣除折讓或贈品實際藥價對照表
          、健保局98年10月19日健保審字第0980058375號函暨
          附件（即陽明公司公司藥價調查資料申報不實致健保
          損失金額之相關分析報告及統計表)。
三、本件經檢察官與被告於審判外達成協商之合意且被告二人均
    已認罪，其合意內容為：（一）被告甲○○願受科刑範圍為
    應執行有期徒刑拾月，緩刑貳年之宣告。被告乙○○願受科
    刑範圍為應執行有期徒刑五月，緩刑貳年之宣告。（二）被
    告甲○○願於判決確定後三個月內向法院指定之公益團體或
    公庫支付新臺幣壹佰貳拾萬元。被告乙○○願於判決確定後
    三個月內向法院指定之公益團體或公庫支付新臺幣參拾萬元
    。查上開協商合意並無刑事訴訟法第四百五十五條之四第一
    項所列各款情形，檢察官聲請改依協商程序而為判決，本院
    爰不經言詞辯論，於協商合意範圍內為協商判決。
四、應適用之法條：刑事訴訟法第四百五十五條之四第二項、第
    四百五十五條之八、第四百五十五條之二第一項第四款，刑
    法第二條第一項前段、第二十八條、第二百十六條、第二百
    十五條、第四十一條第一項前段（九十五年七月一日修正施
    行前）、第四十一條第一項前段（九十八年十二月三十日修
    正公布施行後）、第五十一條第五款（修正前）、第七十四
    條第一項第一款，刑法施行法第一條之一第一項、第二項前
    段，罰金罰鍰提高標準條例第一條前段（廢止前），中華民
    國九十六年罪犯減刑條例第二條第一項第三款、第七條、第
    九條、第十一條。
五、本判決除有刑事訴訟法第四百五十五條之四第一項第一款、
    第二款、第四款、第六款、第七款所定情形之一，或違反同
    條第二項規定者外，不得上訴。
六、如不服本件判決，得自收受判決送達之日起十日內，向本院
    提出上訴書狀，上訴於第二審法院。
中    華    民    國    99    年    2     月    26    日
                  刑事第五庭    法  官  曾宏揚
以上正本證明與原本無異。
如不服本判決應於收受判決後10日內向本院提出上訴書狀，並應
敘述具體理由；其未敘述上訴理由者，應於上訴期間屆滿後20日
內向本院補提理由書（均須按他造當事人之人數附繕本）「切勿
逕送上級法院」。告訴人或被害人如對於本判決不服者，應具備
理由請求檢察官上訴，其上訴期間之計算係以檢察官收受判決正
本之日期為準。
中    華    民    國    99    年    2     月    26    日
                                書記官  陳慶昀
附錄論罪法條：
刑法第215條（業務上文書登載不實罪）
從事業務之人，明知為不實之事項，而登載於其業務上作成之文
書，足以生損害於公眾或他人者，處 3 年以下有期徒刑、拘役
或 5 百元以下罰金。
刑法第216條（行使偽造變造或登載不實之文書罪）
行使第 210 條至第 215 條之文書者，依偽造、變造文書或登載
不實事項或使登載不實事項之規定處斷。

司法院資訊處製作；財團法人民間司法改革基金會備份。
